臺灣花蓮地方法院刑事判決　　　　　　　 96年度訴字第220號
公　訴　人　臺灣花蓮地方法院檢察署檢察官
被　　　告　甲○○
　　　　　　　　　　（現羈押於臺灣花蓮看守所）
選任辯護人　吳美津律師
上列被告因殺人未遂等案件，經檢察官提起公訴（96年度偵字第
1499號），本院判決如下：
    主  文
甲○○無罪，令入相當處所施以監護伍年。
    理  由
一、公訴意旨略以：被告甲○○於民國96年2月25日11時30 分許
    （起訴書誤載為23時30分許），以自己所有之毛巾1 條、風
    衣外套頭套1件蒙面，並攜帶其所有非屬管制刀械之長刀1把
    ，先無故侵入告訴人丁○○、丙○○表兄弟2 人位於花蓮縣
    吉安鄉○○村○○○ 街17號之住處內，且明知持上開長刀刺
    擊人體胸部、頭部及臉部等處，可能刺傷心臟、腦部等重要
    器官而致人於死，竟仍基於殺人之犯意，持上開長刀由上往
    下朝正在上址臥室床上睡覺之告訴人丁○○胸部刺擊，惟因
    告訴人丁○○遭刺傷後驚醒，乃立即以腳踢開被告所持之上
    開長刀反擊而未遂，此間在旁睡覺之告訴人丙○○亦隨即以
    徒手奮力抵抗，進而與被告發生扭打，被告乃又基於殺人之
    犯意，持刀往告訴人丙○○之頭部要害刺擊，造成告訴人丙○○受有臉左頰部5公分開放性傷口、口腔內左頰部位2公分
    開放性傷口、左前臂2 公分開放性傷口等之傷害，嗣因告訴
    人丙○○受傷後立即下樓求救而未危及生命，而告訴人丁○○則因繼續抵抗，最終受有左手掌穿刺傷併拇指神經損傷及
    肌肉損傷、左前胸點狀刺傷及創傷症候群等傷害，因認被告
    涉犯刑法第306條第1項之無故侵入住宅罪（公訴檢察官到庭
    補充）及同法第271條第2項、第1項之殺人未遂罪嫌。
二、按行為時因精神障礙或其他心智缺陷，致不能辨識其行為違
    法或欠缺依其辨識而行為之能力者，不罰。又行為不罰者，
    應諭知無罪之判決。依刑法第19條第1 項其行為不罰，認為
    有諭知保安處分之必要者，並應諭知其處分及期間，刑法第
    19條第1項、刑事訴訟法第301條分別定有明文。
三、又按被告以外之人於審判外之言詞或書面陳述，除法律有規
    定者外，不得作為證據。又被告以外之人於審判外之陳述，
    經當事人於審判程序同意作為證據，法院審酌該言詞陳述或
    書面陳述作成時之情況，認為適當者，亦得為證據。當事人
    、代理人或辯護人於法院調查證據時，知有第159條第1項不
    得為證據之情形，而未於言詞辯論終結前聲明異議者，視為
    有前項之同意，刑事訴訟法第159條第1項及第159條之5分別
    定有明文。查證人蔡美秀、丁○○、丙○○及柏瑞青於警詢
　　時之陳述，雖均不合刑事訴訟法第159條之2、第159條之3有
  　關傳聞法則例外之要件，惟公訴人、被告及辯護人就前開審
    判外之言詞陳述，均業於本院準備程序中及審理時表示對於
    證據能力沒有意見，同意做為證據，且迄於本案言詞辯論終
    結前亦未再聲明異議，本院審酌該等言詞或書面陳述作成之
    情況，核無違法取證及證明力明顯過低之瑕疵，亦認為以之
    作為證據為適當，故依諸上開規定，前揭證人蔡美秀、丁○○、丙○○及柏瑞青於警詢時之陳述，均具有證據能力。
四、訊據被告甲○○對於上開時地無故侵入告訴人丁○○、丙○○住處，且基於殺人之犯意，持扣案之長刀1 把刺殺告訴人
    丁○○、丙○○並使之受傷，惟並未造成該2 人死亡結果之
    犯行，迭於警詢、偵查中及本院審理時坦承不諱，核與證人
    丁○○、丙○○、蔡美秀及柏瑞青分別於警詢及偵查中所指
    證情節大致相符，並有財團法人臺灣基督教門諾會醫院、財
    團法人佛教慈濟綜合醫院診斷證明書各2 份、現場暨扣案長
    刀照片共計19張、現場平面圖1張附卷，以及扣案之長刀1把
    、毛巾1條、風衣外套頭套1件等物可資佐證。又頭部、臉部
    及胸部等上半身部位，均屬人體之重要部位，倘持鋒利之刀
    器刺砍，當可致人於死，此為一般大眾週知之事實，亦為被
    告所明知，堪認被告確有殺人之犯意自明，是以本件事證明
    確，被告上開無故侵入住宅及殺人未遂之犯行，堪予認定。
    惟就本件被告犯案之真正動機為何，告訴人丁○○、丙○○
    於警詢時已一致指述：並未與甲○○有任何仇隙等語，且被
    告甲○○於警詢時及偵查中亦供稱：伊與被害人並無仇隙或
    糾紛，但懷疑伊母親遭他們毆打；伊在家裡有聽到伊母親在
    被害人家裡哭，伊想是遭被害人毆打等語，再參以嗣經本院
    於準備程序中進一步追問被告何以侵入告訴人丁○○、丙○○住處後未看到其母親被毆打，卻仍持刀刺殺告訴人丁○○
    、丙○○2 人，以及何以其所述犯案之動機及情節有諸多不
    合常理之處？被告始終無法為一清楚之說明，由是可知，被
    告為上開犯行之當時，其精神狀態已有異於一般常人之處，
    則本件應進一步加探究者，係被告於行為當時是否受精神障
    礙之影響及其程度為何？經查：本院依辯護人之聲請，囑託
    行政院衛生署花蓮醫院鑑定被告之精神狀態，經該院檢查之
    結果略以：「（甲○○）外觀整齊，談話鬆散甚易離題，常
    自言自語（看守所室友亦有告知），注意力分散無法集中，
    反應遲鈍，有被害妄想及忌妒妄想，有聽幻覺，認知功能屬
    異常；含班達繪圖測驗及羅氏墨跡測驗，發現有明顯精神疾
    病，衝動控制及自控力甚差；甲○○君有因長期吸食安非他
    命所致明顯精神疾病，案發當時應為『精神喪失』之狀態」
    等節，有行政院衛生署花蓮醫院96年6月5日花醫歷字第0960
    003307號函附鑑定書1 份在卷可參，足認被告於案發前確已
    存有精神障礙，且於本案發生時進一步因該精神障礙，致不
    能辨識其行為違法，是其行為雖具備構成要件該當性且屬違
    法行為，但欠缺責任能力而有阻卻罪責之事由，則揆諸上開
    法條規定，本件被告行為應屬不罰，自應為無罪判決之諭知
    。
五、末按因刑法第19條第1 項之原因而不罰者，其情狀足認有再
    犯或有危害公共安全之虞時，令入相當處所，施以監護。又
    前項之期間為5年以下，刑法第87條第1 項、第3項前段分別
    定有明文。查行政院衛生署花蓮醫院於上開鑑定書建議「考
    慮到個案長期吸食安非他命並已導致永久性之精神疾病必需
    長期服藥治療，另個案自行戒治及服藥順從性恐甚困難，一
    旦未服藥必又生事，故建議強制長期住院戒治治療」，且本
    院復審酌被告於82年間起至94年間為止有多次施用毒品之前
    科，有臺灣高等法院被告前案紀錄表1 份在卷可稽，足見其
    毒癮之深，一時甚難以戒除，若因再次施用毒品，勢必造成
    其精神疾病加劇，有引發犯罪行為之高度風險，對於社會治
    安存有不可預料之危害可能性，是以本院因認被告顯有接受
    藥物治療及適當監督保護之必要，爰依刑法第87條第1 項及
    第3項前段之規定，併予宣告令入相當處所施以監護5年，以
    達其個人治療並兼具社會防衛之目的。
六、至扣案之長刀1把、毛巾1條及風衣外套頭套1 件，雖係被告
    所有供本件犯罪所用之物，惟沒收屬於從刑之一種，非有主
    刑之存在不得單獨為之，本案既因被告心神喪失而為無罪之
    諭知，且上開扣案物品復不屬於違禁物，依法自無從單獨為
    沒收之宣告，附此敘明。
據上論斷，應依刑事訴訟法第301條第1項、第2項，刑法第19 條
第1項、第87條第1項、第3項前段，判決如主文。
本案經檢察官乙○○到庭執行職務。
中　　華　　民　　國　　96　　年　　9 　　月　　26　　日
　     　　　     刑事第三庭    審判長法  官  李世華
                                      法  官  許乃文
                                      法  官　楊仲農
上列正本證明與原本無異。
如對本判決不服，應於送達後10日內，向本院提出上訴狀（上訴
狀應記載具體上訴理由並應抄附繕本）告訴人或被害人如對於本
判決不服者，應具備理由請求檢察官上訴，其上訴期間之計算係
以檢察官收受判決正本之日期為準。
中　　華　　民　　國　　96　　年　　9 　　月　　26　　日
                                      書記官
